【裁判字號】    89,訴,476
【裁判日期】    890714
【裁判案由】    盜匪
【裁判全文】
臺灣高雄地方法院刑事判決                          八十九年度訴字第四七六號
    公  訴  人  臺灣高雄地方法院檢察署檢察官
    被      告  戊○○
右列被告因懲治盜匪條例案件，經檢察官提起公訴（八十九年度偵字第九七０號），
甲○判決如左：
    主  文
戊○○因過失傷害人，科罰金肆仟元，如易服勞役，以參佰元折算壹日。又以強暴使
人行無義務之事，處有期徒刑陸月，如易科罰金，以參佰元折算壹日。
    事  實
一、戊○○於民國八十九年一月一日（起訴書誤載為四日）上午四時五十分許，騎乘
    車牌ＺＡＫ—八六七號輕型機車，行經高雄縣鳳山市○○路時，應注意超車時，
    應保持安全距離，並在慢車道可容超越前車之處，始得沿前車左邊超越，再駛入
    原行路線，而依當時情形亦能注意，竟疏未注意保持安全距離，超車不慎自後追
    撞駕駛ＯＭＹ—六二五號重型機車之乙○○，致其人車倒地而受有四肢多處擦挫
    傷（右膝二╳二公分、左膝二‧五╳三‧五公分、左臂０‧五╳０‧五公分、左
    手肘一‧五╳０‧五公分、右臂０‧五╳０‧五公分）之傷害；嗣戊○○因氣憤
    竟以強拉乙○○頭髮之強暴方式，將其拉至路旁稻田中，徒手加以毆打，並要求
    交付金錢賠償自己損害，經乙○○告以皮包放置在機車購物箱內後始放手，乙○
    ○欲乘隙離開現場時，戊○○復以相同方式將乙○○拉入稻田後，以左臂壓制使
    其右臉著地，並用手捂住乙○○之嘴。適警車巡邏經過當場查獲。
二、案經高雄縣警察局鳳山分局報告台灣高雄地方法院檢察署檢察官偵查起訴。
    理  由
一、訊據被告戊○○對於右揭事實坦承不諱，核與被害人乙○○之指訴：「我騎車由
    過勇路直行至發生地點前發現我身後有乙部機車從我左側要超車，我減速並靠向
    右側要讓其先行，該駕駛ＺＡＫ—八六七號輕機（車）之戊○○直接從我機車左
    側把我撞倒，結果我二人及兩部機車都翻倒在過勇路上…當時戊○○先爬起來，
    立即用手抓我的頭髮把我整個人從地上拉起來…剛好有一部車子過來，戊○○就
    把我整個人抓到田地裡面去，把我整個人壓倒在田地中…並口出要錢…請他先把
    我放開，我拿車內皮包的錢給他，戊○○有稍放開我，我立刻要逃跑，跑沒幾步
    又被戊○○抓到…又把我強押至田地中，把我整個人壓倒在地上」（見八十九年
    一月一日警訊筆錄、偵卷八十九年一月十九日訊問筆錄及甲○八十九年三月二十
    四日訊問筆錄參照）大致相符，並與道路交通事故調查表所載事故現場圖相符（
    被害人之機車靠路邊水溝、被告之機車靠路中間且在被害人機車之後）；證人即
    因巡邏首先到達現場之警員黃振輝、丙○○亦於審理中到庭結證稱：「現場有二
    部機車，一部在水溝裡，一部倒在路邊，二人在田裡，男子以身體壓著女子，我
    們到現場時將他二人拉開」、「那女子被壓著時面是朝下」明確（見甲○八十九
    年五月二日訊問筆錄）；此外，復有當日機車受損、雙手受傷及現場照片共十一
    張及五甲社區綜合醫院驗傷診斷書一紙在卷可稽，足證被告騎機車超車未保持安
    全距離，顯有過失，拉扯毆打被害人，是本件事證明確，被告犯行洵堪認定，應
    依法論科。
二、按慢車超車時，應在慢車道可容超越前車之處，始得沿前車左邊超越，再駛入原
    行路線，道路交通安全規則第一百二十六條第二項定有明文。本件被告於超車時
    ，疏未注意保持安全距離，致不慎撞傷被害人乙○○，復為賠償問題以強拉頭髮
    之方式，將被害人拉入路旁稻田壓制在地並加以毆打，核其所為，係犯刑法第二
    百八十四條第一項前段之過失傷害罪、第三百零四條第一項之強制罪。被告毆打
    被害人之傷害行為，為強制罪之部分行為，不另論罪。所犯二罪間，犯意各別，
    行為互殊，應分論併罰。公訴意旨認被告係以製造假車禍之方式，騎乘機車將乙
    ○○騎乘之機車追撞倒地後，強行拉扯乙○○之頭髮拖到路旁稻田，致乙○○無
    法抗拒而脅迫乙○○交付財物，因認被告係犯懲治盜匪條例第五條第二項、第一
    項第一款之盜匪未遂等情。按上開條例第五條第一項第一款之罪，以行為人意圖
    為自己或他人不法所有，以強暴、脅迫、藥劑、催眠術或他法，致使不能抗拒，
    而取他人之物或使其交付為要件，若非基於不法所有之意圖為之，即難以該罪相
    繩。經查，被告自警訊迄偵審中均堅決否認有何不法所有之意圖，辯稱為了要和
    被害人談賠償問題等語。而本件係因被告超車不慎撞及被害人，致二人人車倒地
    等情，業據被害人於警訊中陳述明確（見同上警訊筆錄），被告亦因此受有多處
    擦傷及砂石嵌入（右手掌五╳五公分、右膝十╳八公分左膝三╳三公分、左前手
    臂二╳八公分），此有高雄市立小港醫院甲種診斷證明書在卷可參，若被告係蓄
    意撞及被害人，當有所準備而不致受有如此之傷害，是縱認被告並無權利請求被
    害人賠償，亦不能因二人擦撞倒地及被告強拉被害人並索取金錢之情事，即逕認
    被告自始有何不法所有之意圖；又被害人於警訊中雖指訴被告口出要錢等情（警
    卷第四頁），為被告所否認（警卷第二頁背面），僅供稱為了要談賠償將被害人
    按倒在田裡等情，依當時情形雙方均人車倒地受傷，縱有要求金錢，亦不能遽認
    係先有不法意圖而施強暴。被害人又指訴被告拿石塊威脅其不要反抗等情（警卷
    第四頁），亦為被告否認（警卷第二頁背面），不能僅憑告訴人片面指訴，即認
    被告有拿石塊威脅被害人，另警員丁○○亦證稱當時被告說被害人騎車撞到他，
    不願賠償才壓制她，而被害人說被告要向她要錢，她不給，被告才壓她等情（甲
    ○八十九年五月二日訊問筆錄），足證被告確向警方人員表示因賠償問題才壓著
    被害人，雙方有爭執，並無確切證據證明被告自始有不法意圖而故意製造假車禍
    。至被害人指述咬被害人之手等情，雖經被告坦承，且有照片二張可稽（警卷第
    十四、十五頁），然究係被告欲捂住被害人之口，或被害人掙扎中咬傷被告之左
    手，均有可能，且咬傷左手之齒痕靠近手腕部分，與一般捂住口易咬到虎口部分
    不同，不能認為被告有捂住被害人之口。本件係在清晨發生，然附近有住家，當
    時亦有車輛經過，有照片可稽（偵查卷第十五、十六頁），在此甚易為人發現，
    尚非強盜而無人干涉之適當處所，被告所辯因車禍而求償，亦與一般交通事故之
    常情無不合，縱被告因車禍賠償問題出手打人，亦難逕認係基於盜匪之不法意圖
    所為，是公訴人認被告係犯該條例第五條第二項、第一項第一款之罪，尚有未洽
    ，惟其基本事實同一，甲○自應予審理，並變更起訴法條。又被告超車不慎撞及
    被害人致其受有四肢多處擦挫傷之過失傷害犯行，公訴人雖未論罪，惟業經起訴
    事實載明，並經被害人合法告訴，甲○亦應予審理，併此敘明。爰審酌被告犯罪
    之動機、目的、手段、品性、生活狀況、智識程度、犯罪所生之損害，及犯罪後
    態度等一切情狀，量處如主文所示之刑，並諭知罰金易服勞役及有期徒刑易科罰
    金之標準。
據上論斷，應依刑事訴訟法第二百九十九條第一項前段、第三百條，刑法第二百八十
四條第一項前段、第三百零四條、第四十一條、第四十二條第二項，罰金罰鍰提高標
準條例第一條前段、第二條判決如主文。
本案經檢察官林靜美到庭執行職務
中      華      民      國    八十九    年      七      月    十  四    日
                                      臺灣高雄地方法院刑事第三庭
                                        審判長法  官  宋  明  中
                                              法  官  古  振  暉
                                              法  官  葉  啟  洲
右正本證明與原本無異。
如不服本判決，應於判決送達後十日內，向甲○提出上訴狀。
                                              書記官  盧  雅  婷
中      華      民      國    八十九    年      七      月    十  四    日
附錄本判決之論罪法條
刑法第二百八十四條第一項前段
因過失傷害人者，處六月以下有期徒刑、拘役或五百元以下罰金。
刑法第三百零四條
以強暴、脅迫使人行無義務之事或妨害人行使權利者，處三年以下有期徒刑、拘役或
三百元以下罰金。


司法院資訊處製作；財團法人民間司法改革基金會備份。
